【裁判字號】    99,台上,2360
【裁判日期】    990422
【裁判案由】    殺人等罪
【裁判全文】
最高法院刑事判決            九十九年度台上字第二三六０號
上  訴  人  甲○○
上列上訴人因殺人等罪案件，不服台灣高等法院台南分院中華民
國九十九年二月二十五日第二審判決（九十八年度上訴字第一二
三七號，起訴案號：台灣雲林地方法院檢察署九十八年度偵字第
一五四四號），提起上訴，本院判決如下：
    主  文
上訴駁回。
    理  由
按刑事訴訟法第三百七十七條規定，上訴於第三審法院，非以判
決違背法令為理由，不得為之。是提起第三審上訴，應以原判決
違背法令為理由，係屬法定要件。如果上訴理由書狀並未依據卷
內訴訟資料，具體指摘原判決不適用何種法則或如何適用不當，
或所指摘原判決違法情事，顯與法律規定得為第三審上訴理由之
違法情形，不相適合時，均應認其上訴為違背法律上之程式，予
以駁回。本件上訴人甲○○上訴意旨略稱：上訴人家中尚有高齡
母親及二名幼子，有賴上訴人照料生活，另上訴人業與被害人家
屬成立和解，允諾將來予以賠償，原判決量刑過重；又上訴人當
時頭部亦遭重擊，案發前係被害人等分別持鐵棍、木棒對上訴人
叫囂尋釁，不應完全歸責於上訴人等語。
惟查：本件原判決認定上訴人有原判決事實欄所載之殺人及殺人
未遂等犯行，因而撤銷第一審之不當科刑判決，改判論處上訴人
殺人罪（被害人吳爭諺）及殺人未遂二罪（被害人分別為沈偉立
、乙○○），於法定刑內就殺人部分判處有期徒刑十二年，就殺
人未遂二罪部分分別判處有期徒刑四年（被害人沈偉立）及二年
六月（被害人乙○○），並均為相關之沒收宣告，併均諭知於刑
之執行完畢或赦免後，令入相當處所施以監護五年。係以：上訴
人坦承持刈草刀分別砍殺被害人乙○○、沈偉立、吳爭諺，因而
致吳爭諺右中指、無名指、小指、右肩頂側多處受傷，並因遭上
訴人一刀砍斷其右腳之右脛骨上段及膝膕動脈和靜脈，流血過多
而低血容性休克死亡；沈偉立亦受有左後方臀腰部深層刀傷、右
腿小腿肚、左胸口淺層刀傷、鼠蹊部、左側肋骨部位挫傷、及左
後臂肌肉遭削下等傷害，乙○○則逃離現場始倖免於難等事實，
及證人乙○○、沈偉立之陳述，現場蒐證照片、現場勘驗筆錄、
現場蒐證光碟、佛教慈濟綜合醫院大林分院（下稱慈濟大林醫院
）診斷證明書及相片、台灣大學醫學院附設醫院雲林分院抵院前
死亡病患法醫參考資料表、相驗及解剖照片、紀錄光碟、相驗屍
體證明書、法務部法醫研究所解剖報告書、鑑定報告書，扣案之
刈草刀乙把、拖把乙支、上訴人案發時穿著之衣物等證據資料，
為綜合之判斷。並以上訴人否認有殺人犯意，辯稱僅係意在教訓
被害人等云云，如何不足採信，詳予指駁、說明。另敘明上訴人
經慈濟大林醫院實施精神鑑定結果，認上訴人罹患精神分裂症，
妄想症，行為時因其精神障礙之原因，致依其辨識而行為之能力
顯著降低，爰對其所犯上開三罪，均依刑法第十九條第二項規定
減輕其刑，併諭知於刑之執行完畢或赦免後，令入相當處所施以
監護五年。已詳細敘述其所憑之證據及認定之理由，所為論斷，
俱有卷存證據資料可資覆按，並無採證或認定事實違背經驗法則
或論理法則，或其他違背法令之情形。另按量刑輕重係事實審法
院之職權，事實審法院對於有罪被告之科刑，已就刑法第五十七
條明定科刑時應審酌行為人之責任基礎並一切情狀，及注意該條
所列十款事項，以為科刑輕重之標準，所為之量刑並未逾越法定
刑度範圍，復已符合刑罰相當之原則，即無違法可言。原判決經
審酌上訴人因細故，即持刈草刀趁被害人等不備時下手攻擊，手
段低劣，見吳爭諺、沈偉立負傷後，猶任令吳爭諺倒臥血泊中因
出血過多致死，並繼續追擊沈偉立，泯滅人性，犯後無悔改之意
，及上訴人並無前科，所為造成沈偉立受傷嚴重，吳爭諺死亡之
結果，事後雖與沈偉立及吳爭諺之家屬成立和解，惟未實際支付
賠償金額等一切情狀，分別量處如上述之刑度。業已就刑法第五
十七條各款所定事項及其責任基礎暨一切情事，予以審酌，所為
量刑無違反比例原則情形，自無違法可言。其餘上訴意旨並未依
據卷內訴訟資料具體指摘原判決有何不適用法則或適用不當之違
背法令情事，徒以本件係源於被害人等之挑釁等與法律適用無關
之事項，指摘原判決不當，核與法律規定得為第三審上訴理由之
違法情形，不相適合。其上訴違背法律上之程式，應予駁回。
據上論結，應依刑事訴訟法第三百九十五條前段，判決如主文。
中    華    民    國  九十九  年    四    月  二十二  日
                      最高法院刑事第五庭
                          審判長法官  陳  正  庸
                                法官  林  秀  夫
                                法官  宋      祺
                                法官  陳  祐  治
                                法官  林  瑞  斌
本件正本證明與原本無異
                                      書  記  官
中    華    民    國  九十九  年    四    月  二十八  日
                                                      Ｅ

司法院資訊處製作；財團法人民間司法改革基金會備份。
